臺灣高等法院刑事裁定　　　　　　　　 100年度抗字第1033號
抗　告　人　蔡明
上列抗告人因殺人案件，不服臺灣桃園地方法院中華民國100 年
8月24日所為延長羈押裁定（原審案號：100年度矚重訴字第5號
），提起抗告，本院裁定如下：
  主  文
抗告駁回。
    理  由
一、抗告人即被告蔡明因殺人案件，經臺灣桃園地方法院檢察
    署檢察官提起公訴，原審受理並訊問抗告人、參酌卷內相關
    卷證資料後，認其涉犯刑法第271條第1項之殺人罪嫌重大，
    ，有刑事訴訟法第101條第1項第2、3款之情形，而有羈押之
    必要，裁定自民國100年5月31日起羈押；嗣經原審於100年8
    月23日，以100年度矚重訴字第5號判決，論以共同殺人罪，
    判處有期徒刑十四年（尚未確定），並於上開羈押期間屆滿
    前之100年8月24日訊問抗告人，並參酌相關卷證及檢察官、
    辯護人之意見後，認其羈押原因及必要性仍然存在，有繼續
    羈押之必要，裁定抗告人羈押期間自同年8月31日起延長2月
    在案。
二、抗告人抗告意旨略以：其涉犯之殺人罪，雖為最輕本刑為五
    年以上有期徒刑之重罪，然其案發後既自行投案，接受追訴
    審判，且坦承犯行，並經原審判決結案，自無勾串之虞，原
    審以其所犯為重罪，裁定延長羈押，有違反比例原則之違誤
    云云。
三、按有繼續羈押被告之必要者，得於期間未滿前，經法院依刑
    事訴訟法第101 條或第101 條之1 之規定訊問被告後，以裁
    定延長之，刑事訴訟法第108條第1項但書定有明文。次按被
    告經法官訊問後，認為犯罪嫌疑重大，而有下列情形之一，
    非予羈押，顯難進行追訴、審判或執行者，得羈押之︰逃
    亡或有事實足認為有逃亡之虞者。有事實足認為有湮滅、
    偽造、變造證據或勾串共犯或證人之虞者。所犯為死刑、
    無期徒刑或最輕本刑為5年以上有期徒刑之罪者，刑事訴訟
    法第101條第1項定有明文。從而，法院須審查被告前述犯罪
    嫌疑是否重大、有無羈押之原因以及有無羈押之必要，就具
    體個案情節，斟酌決定是否羈押被告。所謂羈押必要性，除
    有刑事訴訟法第114 條各款所列情形之一不得駁回者外，係
    由法院就具體個案，在不違背通常生活經驗之定則或論理法
    則之情形下，依職權審酌認定。是羈押之必要與否，應按訴
    訟進行程度，及其他一切情事，由法院斟酌認定（最高法院
    29年抗字第57號判例參照），亦即依訴訟進行程度、犯罪性
    質、犯罪實際情狀及其他一切情事，審慎斟酌有無上開保全
    或預防目的，依職權妥適裁量，俾能兼顧國家刑事追訴、刑
    罰權之順暢執行及人權保障。如就客觀情事觀察，法院羈押
    或延長羈押之裁定在目的與手段間之衡量，並無明顯違反比
    例原則情形，即無違法或不當可言。
四、經查：抗告人共同殺人之犯罪事實，業經檢察官提起公訴，
    經原審訊問後，審酌全案卷證，認有刑事訴訟法第101條第1
    項第2、3款之情形，有羈押之必要，裁定自100年5月31日起
    羈押；並於100年8月23日以該法院100年度矚重訴字第5號判
    決論以共同殺人罪，判處有期徒刑十四年（尚未確定）；嗣
    原審於上開羈押期間屆滿前之100年8月24日訊問抗告人，並
    參酌相關卷證及檢察官、辯護人之意見，經檢察官表示：抗
    告人涉犯殺人重罪，面對多年刑期，有事實足認有逃亡之虞
    等語，原審因認抗告人所犯殺人罪，業經判處有期徒刑十四
    年，且尚未確定，仍有畏重罪審判、執行而逃亡之高度誘因
    ，及滅證、勾串之虞，並非無據。又抗告人所涉殺人罪嫌，
    其法定本刑為死刑、無期徒刑、十年以上有期徒刑，依司法
    院釋字第665號解釋意旨，刑事訴訟法第101條第1項第3款規
    定之羈押，係因被告所犯為死刑、無期徒刑或最輕本刑為五
    年以上有期徒刑之罪者，其可預期判決之刑度既重，該被告
    為規避刑罰之執行而妨礙追訴、審判程序進行之可能性增加
    ，國家刑罰權有難以實現之危險，為確保訴訟程序順利進行
    ，使國家刑罰權得以實現，以維持重大之社會秩序及增進重
    大之公共利益，其規範目的洵屬正當。原審綜合卷存事證，
    認抗告人雖非經通緝到案，然其所犯殺人罪，既經判處有期
    徒刑十四年之重刑，且尚未確定，其為規避日後可能面臨之
    審判、刑罰執行而逃亡、滅證或勾串之可能性較高，仍認非
    予羈押不足以確保審判或執行程序之順利進行，而有刑事訴
    訟法第101條第1項第3 款之情形；並綜合考量抗告人涉犯殺
    人罪之情節非輕，對社會治安危害重大，經權衡國家社會公
    益及抗告人之基本權利，認有羈押之必要，而裁定羈押，其
    目的與手段間之衡量，與比例原則尚屬不悖。抗告意旨徒以
    ：其非經通緝到案，原裁定以其涉犯重罪為由延長羈押，不
    符比例原則，指摘原裁定不當，為無理由，應予駁回。
據上論斷，應依刑事訴訟法第412 條，裁定如主文。
中    華    民    國   100    年    9     月    9     日
                  刑事第七庭審判長法  官  溫耀源
                                  法  官  張傳栗
                                  法  官  朱瑞娟
以上正本證明與原本無異。
不得再抗告。
                                  書記官  郭家慧
中    華    民    國   100    年    9     月    13    日